【裁判字號】    96,抗,148
【裁判日期】    970529
【裁判案由】    本票裁定
【裁判全文】
臺灣士林地方法院民事裁定               96年度抗字第148號
抗  告  人  甲○○
相  對  人  泰翊聯業科技股份有限公司
                        樓
法定代理人  乙○○
上列當事人間本票裁定事件，抗告人對於中華民國96年2 月27日
及96年5 月25日96年度票字第1542號裁定提起抗告，本院裁定如
下：
    主  文
抗告駁回。
抗告程序費用新臺幣壹仟元由抗告人負擔。
    理  由
一、本件抗告意旨略以：相對人就原裁定所示本票（下稱為系爭
    本票）聲請裁定准許強制執行時，其聲請狀並無法定代理人
    之記載，亦未簽名蓋章，其聲請狀已不合程式。原審未命其
    補正，即遽以裁定，自應予廢棄。又原審於民國96年2 月27
    日所為裁定記載相對人之法定代理人為蘇光智，惟其法定代
    理人已於96年1 月4 日變更為乙○○。蘇光智既非相對人公
    司負責人，而無法定代理權，自無請求裁定之權限；而乙○
    ○既未以相對人法定代理人身分具狀聲請，原審逕為裁定，
    乃訴外裁判，其裁定應屬無效。抗告人已於96年5 月18日具
    狀聲請原審將裁定依職權撤銷，惟其非但未依法處理，竟於
    96年5 月25日裁定將原裁定當事人欄聲請人法定代理人蘇光
    智更正為乙○○。然原審96年2 月27日裁定之記載，並非判
    決有誤寫、誤算其他類此之顯然錯誤，應不得依民事訴訟法
    第232 條第1 項之規定，擅自更正。再者，抗告人係代理相
    對人銷售產品，因而簽發系爭本票以為保證，於出貨時尚須
    支付現金予相對人，故系爭本票之債權並不存在。爰請將原
    裁定廢棄云云。
二、首按，當事人喪失訴訟能力或法定代理人死亡或其代理權消
    滅者，訴訟程序在有法定代理人或取得訴訟能力之本人，承
    受其訴訟以前當然停止；且聲明承受訴訟，應提出書狀於受
    訴法院，由法院送達於他造，民事訴訟法第170 條、第176
    條定有明文。而前開規定依非訟事件法第11條規定，於非訟
    事件準用之。經查，相對人於95年11月13日向原審就系爭本
    票聲請裁定准許強制執行後，其法定代理人已於96年1 月4
    日由蘇光智變更為乙○○乙節，有公司變更登記表影本乙份
    可稽。則於變更後之法定代理人依法聲明承受之前，本件非
    訟程序應當然停止。次查，相對人變更後之法定代理人乙○
    ○係於96年4 月13日於原審提出民事陳報暨聲明承受狀聲明
    承受；雖該聲明承受書狀未經原審送達於抗告人，然抗告人
    已於96年4 月23日到院閱卷乙節，有本院閱卷登記簿清單影
    本乙紙附卷可稽。堪認抗告人於其時已確知相對人法定代理
    人乙○○聲明承受之事實，並應發生本件非訟程序停止終竣
    之效力無疑。又按，於訴訟程序當然停止期間，法院及當事
    人不得為關於本案之訴訟行為，此於非訟事件應亦相同。則
    原審於程序當然停止期間之96年2 月27日裁定系爭本票准許
    強制執行，並於96年4 月4 日將該裁定送達抗告人，所為裁
    定及送達自屬有瑕疵之行為。然該有瑕疵之行為，並非當然
    無效，僅當事人得依一般規定，對之聲明不服而已。且查，
    抗告人對原審96年2 月27日所為裁定之抗告期間，固應自停
    止原因消滅之96年4 月23日更始進行，惟亦已於96年5 月3
    日屆滿。是抗告人遲至96年5 月21日始具狀聲請撤銷原審96
    年2 月27日所為裁定，已逾抗告之不變期間，其抗告為不合
    法，自應予駁回。
三、至於抗告人雖主張：本件相對人聲請狀並無法定代理人之記
    載，亦未簽名蓋章，其聲請狀不合程式，原審遽為裁定，應
    予廢棄云云。惟按，非訟事件之聲請或陳述，欠缺法定要件
    ，而其情形可以補正者，法院應限期命其補正，逾期不為補
    正時，應以裁定駁回之，非訟事件法施行細則第13條定有明
    文。而查，相對人就系爭本票聲請裁定准許強制執行，雖未
    於聲請時所提出聲請狀上記載法定代理人之姓名，亦未由法
    定代理人於書狀內簽名或蓋章，致書狀不合程式，並難認已
    由法定代理人合法代理；而原審於裁定前未命其補正，即遽
    為實體上之裁定，其程序固有瑕疵。然該程序之瑕疵，既非
    不得補正；且補正欠缺之時間，法律既未設任何限制；則相
    對人法定代理人乙○○既於96年4 月13日具狀聲明承受本件
    非訟程序，應認本件聲請書狀程式及法定代理權之欠缺俱已
    補正，併此敘明。
四、另按，判決如有誤寫、誤算或其他類此之顯然錯誤者，法院
    得依聲請或依職權以裁定更正；其正本與原本不符者，亦同
    ，民事訴訟法第232 條第1 項定有明文。此於非訟事件裁定
    亦準用之，非訟事件法第36條第3 項規定甚明。經查，原審
    於96年2 月27日就系爭本票為准許強制執行之裁定時，相對
    人之法定代理人已變更為乙○○乙節，既如前述。是該裁定
    當事人欄猶列載蘇光智為其法定代理人，自屬誤寫之顯然錯
    誤。則原審於96年5 月25日依職權裁定更正其於96年2 月27
    日所為裁定當事人欄之聲請人法定代理人為乙○○，核亦無
    違誤。抗告人指摘該更正裁定不當，並聲明廢棄，洵無理由
    。
五、從而，抗告人就原審96年2 月27日所為裁定抗告應不合法，
    其對原審96年5 月25日更正裁定之抗告，為無理由，均應予
    駁回。爰依非訟事件法第46條、第21條第2 項，民事訴訟法
    第495 條之1 第1 項、第444 條第1 項、第449 條第1 項、
    第95條、第78條、第87條，裁定如主文。
中    華    民    國    97    年    5     月    29    日
                  民事第二庭  審判長法  官  俞慧君
                                    法  官  張國勳
                                    法  官  李瑜娟
以上正本證明與原本無異。
本件裁定不得再抗告。
中    華    民    國    97    年    6     月     4    日
                                    書記官  李秀蘊


司法院資訊處製作；財團法人民間司法改革基金會備份。
